【裁判字號】    97,重上,63
【裁判日期】    970430
【裁判案由】    損害賠償
【裁判全文】
臺灣高等法院民事判決                  97年度重上字第63號
上  訴  人  乙○○
訴訟代理人  丙○○
被上訴人    冠德建設股份有限公司
法定代理人  甲○○
訴訟代理人  梁穗昌律師
上列當事人間損害賠償事件，上訴人對於中華民國96年12月25日
台灣台北地方法院96年度重訴字第526號第一審判決提起上訴，
經本院於97年4月16日言詞辯論終結，並判決如下：
    主    文
上訴駁回。
第二審訴訟費用由上訴人負擔。
    事實及理由
一、上訴人起訴時請求被上訴人應給付上訴人新臺幣（下同）
    33,621,370元，上訴後請求被上訴人返還買賣價金
    7,661,414元、給付懲罰性違約金766,141元、賠償精神損害
    7,661,414元及財物損害賠償18,787,800元，合計
    34,876,769元，屬擴張應受判決事項之聲明，合於民事訴訟法
    第446條第1項規定，應予准許。
二、上訴人主張：
  (一)上訴人乙○○因被上訴人冠德建設股份有限公司（下稱冠德
    公司）銷售人員之說詞及其所製作之廣告及配置圖均聲稱可
    自費合法申請增建夾層，而於民國84年7月8日與被上訴人簽
    訂房地預訂買賣契約書（下稱系爭買賣契約），購買坐落台
    北縣中和市○○段 196地號土地及其上建物即門牌台北縣中
    和市○○路71-6號12樓之8及12樓之9房屋（下稱系爭12樓之
    8、12樓之9房屋），並支付價金 7,661,414元。然依相關建
    築法規，系爭12樓之8、12樓之9房屋無從申請增建夾層建照
    ，且該房屋之建蔽率業已用罄，無增建空間，故上訴人得撤
    銷系爭契約，被上訴人應返還買賣價金 7,661,414元，且因
    系爭12樓之8、12樓之9房屋無法增建夾層，空間不敷上訴人
    使用，須另行租屋使用，但上訴人仍須支付系爭12樓之 8、
    12樓之9房屋之稅金及銀行利息，上訴人受有稅金、銀行利
    息、自租房屋之損害，爰依公平交易法第32條規定請求3 倍
    之賠償計18,787,800元，另依同法第34條規定請求被上訴人
    負擔費用，將判決書內容刊載於報紙。上訴人為此擔心積蓄
    化為烏有，並依民法第92條撤銷買賣契約回復原狀，上訴人
    另受有精神上痛苦，非財產上損害計7,661,414元。而系爭
    契約第13條第5項約定上訴人違約時需給付10%價金作為懲罰
    性違約金，上訴人應得相對向被上訴人請求懲罰性違約金
    766,140元。依民法第88、92、98、195條、197條、259、
    354至359條，公平交易法第21、第30至34條，消費者保護法
    第11、12、16、22條及系爭契約之法律關係，提起本訴。
  (二)上訴人迄94年11月24日提出告訴之日，始確知被上訴人之犯
    行屬於侵權行為，被上訴人抗辯以簽約日起算時效，應屬違
    法。系爭房屋在87年間交屋，當時在現場看房子，因為沒有
    實際裝修未覺得有何不妥，完全信賴被上訴人，被上訴人承
    諾交屋以後由上訴人自行招商裝修。
三、被上訴人則以：系爭契約並無可合法申請增建夾層之約定，
    廣告僅為裝潢設計之參考，並未納入雙方約定之範圍。上訴
    人享有系爭12樓之8、12樓之9房屋之使用收益，難謂受有稅
    金、銀行利息之損害，而上訴人自行租屋與系爭12樓之 8、
    12樓之 9房屋得否增建夾層並無因果關係，上訴人非得主張
    損害，否認上訴人受有非財產上之損害。系爭房屋於87年年
    底交屋後，兩造在90年5月24日成立協議書，確認雙方之權
    利義務皆已全部履行，日後不得再有任何請求或訴訟，上訴
    人復為本訴之請求，實無理由。上訴人驗收系爭房屋迄起訴
    為止，已使用達 9年之久，上訴人前開請求均已罹於時效；
    上訴人並非因看了廣告而購屋，上訴人所提之附件三之廣告
    單係84年5月6日前之傳單，而上訴人遲至84年7月8日始來參
    觀購買，二者間實無因果關係，系爭房屋交屋後上訴人使用
    多年，並無不能使用之情事，上訴人自無損失可言。退萬步
    言，如上訴人得撤銷系爭契約，被上訴人主張於上訴人移轉
    系爭12樓之8、12樓之9房屋所有權登記予被上訴人並塗銷其
    上之抵押權登記前，被上訴人得拒絕返還價金，並得請求上
    訴人無權占有、致被上訴人無法使用該屋而受有相當每月 4
    萬元租金之損害等語，資為抗辯。
四、原審為上訴人敗訴之判決，上訴人不服提起上訴，上訴聲明
    為：(一)原判決廢棄。(二)被上訴人應返還買賣價金 7,661,414
    元、給付懲罰性違約金766,141元、賠償精神損害7,661,414
    元及財物損害賠償18,787,800元，合計34,876,769元。(三)被
    上訴人應將本判決書全部內容連續 3日登載於中國時報、聯
    合報、自由時報及蘋果日報。被上訴人之答辯聲明為：上訴
    駁回。
五、兩造不爭之事實：
    上訴人於84年7月8日與被上訴人簽訂系爭買賣契約，購買系
    爭12樓之8、12樓之9房屋，並支付價金 7,661,414元，上訴
    人於87年 9月14日登記為所有權人，同年12月底點交系爭房
    屋完畢，兩造復於90年5月24日因房屋面積找補成立協議書
    等情，有卷附建物所有權狀、土地所有權狀、房地預訂買賣
    契約書、協議書可憑（原審卷第223至226頁、第353至365頁
    ），並為兩造所不爭執，堪信為真。
六、兩造爭執點之論述：
    上訴人主張經由報紙廣告至被上訴人預售屋工地現場看屋，
    現場之樣品屋為夾層屋，被上訴人之銷售人員復表示可自費
    興建夾層屋，致上訴人陷於錯誤而當場簽約，上訴人係受詐
    欺而購屋，主張撤銷系爭買賣契約請求損害賠償等情，均為
    被上訴人所否認，並以上訴人之請求權罹於時效等語置辯。
    上訴人之請求權基礎係依據民法、公平交易法與消費者保護
    法，惟綜觀上訴人請求之項目，違反消費者保護法部分仍係
    依民法請求損害賠償（原審卷一第13至15頁、本院卷第25頁
    ），爰就兩造之爭執點論述如下：
  (一)上訴人根據民法請求部分：
    1.觀諸兩造簽訂之房地預訂買賣契約書第 2條房地面積，以
      粗黑字體就房屋主建物、附屬建物，包括室內、陽台、雨
      庇、花台，以及共用部分面積，分項方式記載，並無夾層
      面積之記載；且第 5條約定「本工程一切施工標準皆以本
      合約內容與政府機關核定之施工圖說為基準，甲方（按指
      上訴人）不得對本建物結構、外觀及公共設施等要求變更
      或請求乙方（按指被上訴人）為其將來加蓋之準備或違建
      之施工」；第13條第8項其他特約事項第1款約定「乙方不
      允諾為甲方施工違建工程，倘若甲方自行施工，違法後果
      由甲方自行負責與乙方無關」（原審卷一第26、30至31、
      43頁），顯見被上訴人並未允諾上訴人可合法施作夾層，
      上訴人應已知悉夾層之裝修有遭主管機關拆除或處罰之危
      險與可能。參以系爭買賣契約書，上訴人針對原契約約定
      建物登記面積誤差在百分之一內互不與被上訴人找補部分
      之條款刪除，改約定為面積誤差就實際增減相互找補（上
      述卷第27頁），足證上訴人於簽訂系爭契約前已詳閱契約
      書全文，對於如何保護自己之權益應知之甚稔，倘兩造合
      意締約初始已約定可合法施作夾層，上訴人斷無不要求增
      繕在契約書內之理。故縱使上訴人係因信賴被上訴人之文
      宣及銷售人員之說詞，誤以為可自費增建夾層屋等情為真
      ，其情既在兩造簽訂買賣契約書之前，上訴人於詳細審閱
      系爭契約後，明知契約書未將上情記載於其中仍願簽訂系
      爭契約，則其主張係受詐欺而為購屋之意思表示，實難採
      信。
    2.民法第92條第 1項前段固規定「因被詐欺或被脅迫而為意
      思表示者，表意人得撤銷其意思表示。」，但依同法第93
      條規定「前條之撤銷，應於發見詐欺或脅迫終止後，1 年
      內為之。但自意思表示後，經過10年，不得撤銷」。上訴
      人於84年7月8日締約，迄95年11月24日起訴（原審卷一第
      4 頁），已逾11年，上訴人之撤銷權已逾除斥期間，自不
      得撤銷購屋之意思表示。另依同法第 197條規定「因侵權
      行為所生之損害賠償請求權，自請求權人知有損害及賠償
      義務人時起，2 年間不行使而消滅。自有侵權行為時起，
      逾10年者亦同」。被上訴人抗辯系爭房屋於87年年底交屋
      ，上訴人之侵權行為損害賠償請求權已罹於時效，而上訴
      人則舉最高法院46年台上字第34號、72年台上字第738 號
      判例，主張請求權時效應自上訴人94年11月24日提起告訴
      之日起算云云。查，上訴人自認87年年底交屋，交屋時曾
      至現場查看房子（本院卷第109頁），則系爭房屋屋況為
      何（上訴人係主張如起訴狀第12頁所載），是否不能增建
      夾層，上訴人在當時即已知悉。而上訴人一再主張系爭房
      屋係供一家四口成年人兩男兩女居住，若無夾層即不足居
      住使用云云（原審卷一第12頁、原審卷五第745頁），若
      果上訴人係因被上訴人承諾可增建夾層而起意購屋，理應
      於交屋時若非立即施作夾層亦會招商規劃，始符常情，焉
      可能如其主張遲至93年9、10月間（原審卷五第741頁反面
      ）始知不能加蓋夾層？按「關於侵權行為損害賠償請求權
      之消滅時效，應以請求權人實際知悉損害及賠償義務人時
      起算，非以知悉賠償義務人因侵權行為所構成之犯罪行為
      經檢察官起訴，或法院判決有罪為準」（最高法院72年台
      上字第738號判例參照）；所謂知有損害，係知悉受有何
      項損害，於損害額之多寡則無認識之必要；請求權人若實
      際知悉損害及賠償義務人時，即起算時效，並不以賠償義
      務人坦承該侵權行為之事實為必要，至該賠償義務人於刑
      事訴訟中所為之否認或抗辯，或法院依職權所調查之證據
      ，亦僅供法院為判刑論罪之參酌資料而已，不影響請求權
      人原已知悉之事實。上訴人主張時效應自其提起告訴時起
      算，如其主張可採，被害人如不起訴（不論刑事或民事）
      ，時效豈非永不起算亦永不消滅？則時效之起算將繫於被
      害人之起訴與否，顯與「請求權之永久存在，足以礙社會
      經濟發展」之時效消滅立法目的相違，自無足取。上訴人
      在房屋點交時，已知不能增建夾層受有損害，亦知賠償義
      務人為出售房屋之被上訴人，請求權時效開始起算，迄上
      訴人起訴之95年11月24日，已逾9年，縱使依上訴人自認
      之93年9、10月知悉日起算，亦已逾2年，被上訴人抗辯上
      訴人之請求權罹於時效，洵堪採信。次按「買受人因物有
      瑕疵，而得解除契約或請求減少價金者，其解除權或請求
      權，於買受人依第356條規定為通知後6個月間不行使或自
      物之交付時起經過5年而消滅」，民法第365條第1項定有
      明文。被上訴人抗辯上訴人自87年交屋後，除90年間主張
      面積有誤差要求找補外，起訴前未曾主張物有瑕疵，依同
      法第356條規定「買受人應按物之性質，依通常程序從速
      檢查其所受領之物。如發見有應由出賣人負擔保責任之瑕
      疵時，應即通知出賣人。買受人怠於為前項之通知者，除
      依通常之檢查不能發見之瑕疵外，視為承認其所受領之物
      。不能即知之瑕疵，至日後發見者，應即通知出賣人，怠
      於為通知者，視為承認其所受領之物」，視為承認其所受
      領之物，亦屬有據。
    3.上訴人逾除斥期間不能主張受詐欺而撤銷買賣契約，其侵
      權行為損害賠償請求權、物之瑕疵擔保請求權亦均罹於時
      效，從而，上訴人依民法規定，請求被上訴人返還買賣價
      金7,661,414元、賠償精神損害7,661,414元及財物損害賠
      償18,787,800元，均無理由，不應准許。
  (二)上訴人根據公平交易法請求部分：
    公平交易法第33條規定「本章所定之請求權，自請求權人知
    有行為及賠償義務人時起， 2年間不行使而消滅；自為行為
    時起，逾10年者亦同」。被上訴人抗辯上訴人於84年7月8日
    訂約，迄上訴人於95年11月24日起訴，已逾11年，且上訴人
    在93年 9月23日已自稱知悉不能加蓋夾層被騙而四處申訴，
    有申訴書影本附於原審卷四第623至624頁可稽，自該日起至
    上訴人起訴止已逾 2年，則被上訴人抗辯上訴人之請求權已
    逾除斥期間，不得主張，亦屬可採。從而，上訴人依公平交
    易法之規定，請求被上訴人給付懲罰性違約金 766,141元及
    將判決書全文刊登於報紙，不應准許，應予駁回。
七、綜上所述，上訴人之主張並不可採，被上訴人抗辯已逾除斥
    期間或時效已完成，尚堪採信。從而，上訴人本於民法、公
    平交易法及消費者保護法之規定，請求被上訴人給付
    34,876,769元及將判決書刊登報紙，為無理由，不應准許。
    是則原審為上訴人敗訴之判決，於法並無違誤。上訴意旨指
    摘原判決不當，求予廢棄改判，為無理由，應予駁回。
八、本件事證已臻明確，兩造其餘攻擊防禦方法，經審酌後，或
    與本件無涉，或與判決結果不生影響，毋庸一一論列。
九、據上論結，本件上訴為無理由，依民事訴訟法第449條第1項
    、第78條，判決如主文。
中    華    民    國    97    年    4     月    30    日
                    民事第二庭
                        審判長法  官  吳謙仁
                              法  官  李瓊蔭
                              法  官  蘇瑞華
正本係照原本作成。
如不服本判決，應於收受送達後20日內向本院提出上訴書狀，其
未表明上訴理由者，應於提出上訴後20日內向本院補提理由書狀
（均須按他造當事人之人數附繕本）上訴時應提出委任律師或具
有律師資格之人之委任狀；委任有律師資格者，另應附具律師資
格證書及釋明委任人與受任人有民事訴訟法第466條之1第1項但
書或第2項（詳附註）所定關係之釋明文書影本。
中    華    民    國    97    年    5     月    1     日
                              書記官  賴以真
附註：
民事訴訟法第466條之1（第1項、第2項）：
對於第二審判決上訴，上訴人應委任律師為訴訟代理人。但上訴
人或其他法定代理人具有律師資格者，不在此限。
上訴人之配偶、三親等內之血親、二親等內之姻親，或上訴人為
法人、中央或地方機關時，其所屬專任人員具有律師資格並經法
院認為適當者，亦得為第三審訴訟代理人。


司法院資訊處製作；財團法人民間司法改革基金會備份。
